最高法院刑事判決　　　　　　　　　　　　　　　九十一年度台上字第五六二四號
　　上　 訴　 人　台灣高等法院檢察署檢察官
　　上訴人即被告　甲○○
右上訴人等因被告過失致人於死案件，不服台灣高等法院中華民國八十九年六月二十
八日第二審判決（八十九年度交上訴字第五八號，起訴案號：台灣桃園地方法院檢察
署八十七年度偵字第二八八八號），提起上訴，本院判決如左：
    主  文
原判決撤銷，發回台灣高等法院。
    理  由
本件原判決認定：上訴人即被告（下稱被告）甲○○係計程車司機，為從事駕駛業務
之人，於民國八十七年一月四日晚上駕駛ＮＹ｜九六六號計程車，沿桃園縣大溪鎮○
○路，從大溪往桃園方向行駛，明知該路段限速四十公里，且應注意車前狀況，隨時
採取必要之安全措施，而依當時情形並非不能注意，竟疏未注意，貿然以時速五十公
里以上之高速行駛，同日晚上十時五十分許，途經介壽路（一一四九號前）時，撞及
在其同向之前方，亦疏未注意靠邊行走之行人陳筠君。致陳筠君前額裂傷、兩側肱骨
骨折、左側脛骨骨折、右側股骨、脛骨、腓骨開放性骨折，經送醫急救後，延至同年
五月二十日上午一時許死亡。而被告在犯罪被發覺前，向前來處理之警察自首等情，
因而維持第一審論處被告從事業務之人，因業務上之過失致人於死罪刑之判決，駁回
檢察官及被告在第二審之上訴，固非無見。
惟查：(一)證據雖已調查而其內容尚未明瞭者，即與未經調查無異，如遽行判決，仍屬
應於審判期日調查之證據而未予調查。原判決以：被告在肇事後，未離開現場，並於
桃園縣警察局大溪分局圳頂派出所警員林資壹前來處理時，表明其為肇事之人，因認
被告合於自首之規定，而依刑法第六十二條前段減輕其刑。惟告訴人敖新澤於原審已
多次具狀指稱：被告於肇事後竟坐在車內，拒不下車救人，經路人陳炳煌指責時，猶
對陳炳煌怒吼並發生爭吵；嗣警察林資壹到場時，陳炳煌已先告知警察係被告撞到人
，肇事後猶不下車救人，態度惡劣。其後，警察詢問被告，被告始承認伊為肇事者，
不合自首之要件。請求訊問證人林資壹、陳炳煌，並命證人對質，以明真相（見原審
卷第五十至五十四頁、第八十九至九十一頁）。上開指訴是否屬實，攸關被告能否依
自首規定減輕其刑，原審未予查明，即逕謂無傳訊陳炳煌之必要，自嫌率斷。(二)當事
人在審判期日前，或審判期日，聲請調查之證據，如法院未予調查，又未認其無調查
之必要，以裁定駁回，或未於判決理由內說明無調查之必要，其所踐行之訴訟程序，
自難謂非違法。原判決認定：被告駕駛計程車，因過失撞及在其同向前方，亦疏未注
意靠邊行走之行人陳筠君。惟被告始終否認係「同向」而行，並辯稱：陳筠君精神狀
態不佳，四處遊走，當時係由對向車道，斜向穿越馬路，逆向慢跑過來，因閃避不及
致肇車禍，本件係迎面相撞，並非從後追撞。被告及告訴人一致請求向醫院調閱資料
，查證陳筠君受傷之部位，究係在正面或背後，以釐清真相。上開關鍵，攸關被告過
失責任之輕重，乃原審未予調查，亦未認其無調查之必要，以裁定駁回，又未於判決
理由內說明無調查之必要，其所踐行之訴訟程序，亦有未合。檢察官及被告各自指摘
原判決不當，為有理由，應認有撤銷發回更審之原因。又審判期日，應傳喚被害人或
其家屬並予陳述意見之機會，刑事訴訟法第二百七十一條第二項前段定有明文。被害
人之家屬於原審已具狀表明，被剝奪上開陳述意見之機會（見原審卷第九十三頁），
案經發回，併予注意及之。
據上論結，應依刑事訴訟法第三百九十七條、第四百零一條，判決如主文。
中      華      民      國    九十一    年      十      月      三      日
                              最高法院刑事第十一庭
                                  審判長法官  呂  潮  澤
                                        法官  白  文  漳
                                        法官  陳  世  雄
                                        法官  孫  增  同
                                        法官  林  開  任
      右正本證明與原本無異
                                              書  記  官
中      華      民      國    九十一    年      十      月      七      日
